【裁判字號】    99,上訴,705
【裁判日期】    990603
【裁判案由】    違反毒品危害防制條例
【裁判全文】
臺灣高等法院高雄分院刑事判決         99年度上訴字第705號
上  訴  人
即  被  告  甲○○
選任辯護人  陳煜昇律師
            張永昌律師
上列上訴人因違反毒品危害防制條例案件，不服臺灣高雄地方法
院98年度訴字第722 號、99年度訴字第129 號中華民國99年2 月
23日第一審判決（起訴案號：臺灣高雄地方法院檢察署98年度偵
字第11516 、13810 號；追加起訴案號：99年度蒞追字第3 號）
，提起上訴，本院判決如下：
     主  文
原判決關於甲○○如附表編號三所示部分及其定應執行刑部分撤
銷。
甲○○犯附表編號三所示之罪，處如附表編號三所示之刑。
甲○○被訴販賣第二級毒品MDMA部分（即檢察官對甲○○追加起
訴部分）公訴不受理。
甲○○其他上訴（即附表編號一、二所示）駁回。
甲○○撤銷改判所處之刑，與上訴駁回所處如附表編號一、二所
示之刑；應執行有期徒刑拾壹年陸月，扣案之第二級毒品甲基安
非他命伍包（均含裝袋；毛重共為貳拾肆點零柒公克；驗前淨重
共為貳拾壹點零肆肆公克；驗後淨重共為貳拾壹點零壹伍公克）
均沒收銷燬之；扣案之第三級毒品K 他命壹拾玖包（均含包裝袋
；毛重共為貳佰肆拾捌點壹公克；驗前淨重共為貳佰貳拾參點壹
參肆公克；驗後淨重共為貳佰貳拾參點零玖壹公克）、電子磅秤
貳台、夾鍊袋壹包、分裝用漏斗壹個、分裝用湯匙貳支、分裝用
吸管壹支、門號0000000000號之行動電話壹支（含SIM 卡）及未
扣案之門號0000000000號之行動電話壹支（含SIM 卡）均沒收，
上開未扣案物品部分，如全部或一部不能沒收時，追徵其價額或
以其財產抵償；未扣案之與乙○○共同販賣毒品所得共計新臺幣
伍仟捌佰元，應與乙○○連帶沒收之，如全部或一部不能沒收時
，以其等之財產連帶抵償之。
     事  實
一、甲○○與乙○○（另案審理）均明知MDMA（俗稱搖頭丸）、
    甲基安非他命係毒品危害防制條例所規定之第二級毒品；Ke
    tamine（下稱K 他命）則為毒品危害防制條例所定之第三級
    毒品；未經許可均不得持有、販賣。(一)其等竟仍基於販賣第
    三級毒品K 他命之共同犯意聯絡，先由甲○○提供K 他命予
    乙○○，再由乙○○於民國98年3 月31日19時11分以其所有
    門號0000000000號之行動電話與盧美文所持用門號00000000
    00號之行動電話聯繫，談妥以每公克新臺幣（下同）260 元
    之價格販賣50公克K 他命予盧美文後，於同日晚間某時，在
    高雄市○○區○○路514 巷6 號3 樓之2 盧美文住處，由乙
    ○○將50公克K 他命交付予盧美文，盧美文則因現金不足，
    尚未交付購買上揭K 他命之價款；(二)其等復基於販賣第三級
    毒品K 他命之共同犯意聯絡，由鄭景文打電話予乙○○表示
    欲購買K 他命，乙○○遂要求鄭景文向甲○○洽談購買事宜
    再回電，鄭景文乃依乙○○所示與甲○○聯繫，2 人談妥由
    鄭景文以1,800 元購買5 公克之K 他命後，於98年4 月1 日
    16時47分由甲○○以其所有之門號0000000000號之行動電話
    與鄭景文所持用之門號0000000000號之行動電話聯絡交易地
    點後，同日下午某時，在位於高雄市鼓山區○○○路與同盟
    路口高雄市政府消防局第三中隊門口，由甲○○交付5 公克
    K 他命予鄭景文，鄭景文則交付價金1,800 元予甲○○；(三)
    其等另基於販賣第二級毒品之共同犯意聯絡，於98年4 月3
    日22時07分，由甲○○以其所有之門號0000000000號之行動
    電話與盧美文以門號0000000000號之行動電話聯繫，盧美文
    向甲○○表示購買搖頭丸20顆，雙方談妥每顆200 餘元及交
    易地點後，隨後於同日某時，由乙○○持其等主觀上均誤認
    為搖頭丸（即MDMA），實際上係屬甲基安非他命之藍色藥丸
    （下稱藍色藥丸）20顆，前往盧美文上開住處，將該藍色藥
    丸20顆交予盧美文，盧美文則將購買上揭藍色藥丸之代價4,
    000 元（依有疑應利於被告原則，應認每顆200 元，20顆共
    計4,000 元）交付予乙○○。嗣於98年4 月9 日下午4 時30
    分許，為員警持臺灣高雄地方法院所核發之搜索票，在高雄
    市○○區○○街41巷56號前，對乙○○及其所騎乘車牌號碼
    568-EEH 號之重型機車執行搜索，隨即再至高雄市楠梓區○
    ○○路北六巷25號乙○○之住處內執行搜索，共扣得用以販
    賣之甲基安非他命5 包（毛重共為24.07 公克；驗前淨重共
    為21.044公克；驗後淨重共為21.015公克）、甲○○所有之
    K 他命19包（毛重共為248.1 公克；驗前淨重共為223.134
    公克；驗後淨重共為223.091 公克）、甲○○所有供販賣毒
    品所用之電子磅秤2 台、夾鍊袋1 包、分裝用漏斗1 個、分
    裝用湯匙2 支、分裝用吸管1 支及門號0000000000號之行動
    電話1 支（含SIM 卡）。
二、案經行政院海岸巡防署海岸巡防總局南部地區巡防局報請臺
    灣高雄地方法院檢察署檢察官暨該署檢察官自動檢舉偵查起
    訴。
     理  由
甲、程序方面：
壹、按「有左列情形之一者，為相牽連之案件：一、一人犯數罪
    者。……」、「於第一審辯論終結前，得就與本案相牽連之
    犯罪……，追加起訴。追加起訴，得於審判期日以言詞為之
    。」刑事訴訟法第7 條第1 款、第265 條分別定有明文。查
    本案被告甲○○經檢察官提起公訴後（98年度偵字第11516
    、13810 號），於原審法院98年度訴字第722 審理中，檢察
    官均另以一人犯數罪之相牽連案件之事由，追加起訴（99年
    度蒞追字第3 號）被告甲○○另於98年4 月3 日有販賣第二
    級毒品之犯行，就該追加起訴部分（99年度訴字第129 號）
    ，依法自得提起（惟係對於已經提起公訴之案件，在同一法
    院重行起訴，詳後述），本院予以合併審理，先予敘明。
貳、證據能力部分：
一、按被告以外之人於偵查中向檢察官所為陳述，除顯有不可信
    之情況者外，得為證據，刑事訴訟法第159 條之1 第2項 定
    有明文。按檢察官職司追訴犯罪，就審判程序之訴訟構造言
    ，檢察官係屬與被告相對立之當事人一方，偵查中對被告以
    外之人所為之偵查筆錄，或被告以外之人向檢察官所提之書
    面陳述，性質上均屬傳聞證據。自理論上言，如未予被告反
    對詰問、適當辯解之機會，一律准其為證據，似有違當事人
    進行主義之精神，對被告之防禦權亦有所妨礙；然而現階段
    刑事訴訟法規定檢察官代表國家偵查犯罪、實施公訴，必須
    對於被告之犯罪事實負舉證之責，依法其有訊問被告、證人
    及鑑定人之權，證人、鑑定人且須具結，而實務運作時，偵
    查中檢察官向被告以外之人所取得之陳述，原則上均能遵守
    法律規定，不致違法取供，其可信性極高，為兼顧理論與實
    務，乃於修正刑事訴訟法時，增列第159 條之1 第2 項，明
    定被告以外之人（含被害人、證人等）於偵查中向檢察官所
    為陳述，除顯有不可信之情況者外，得為證據（最高法院93
    年度臺上字第2397號判決意旨參照）。經查：證人即買受人
    盧美文、鄭景文在偵訊中對於被告甲○○及乙○○販毒予伊
    等情，及證人即共同被告乙○○於偵訊中就被告甲○○涉入
    販毒之情節，業均於偵查中具結（見臺灣高雄地方法院檢察
    署98年度偵字第11516 號卷〈下稱偵一卷〉第12頁、第34頁
    、第38頁）並證述明確，且彼陳述均經全程錄影，就證人即
    買受人盧美文、鄭景文，被告、辯護人均未表示上揭證人偵
    查中之證述，有何顯有不可信之情況，就證人即共同被告乙
    ○○，被告甲○○、辯護人亦均未表示該證人偵查中之證述
    ，有何顯有不可信之情況，本院審酌其等所為陳述之外部附
    隨之環境或條件，即其當時陳述時之偵查筆錄製作之原因、
    過程及其功能等加以觀察其信用性，並無顯不可信之情況（
    最高法院96年臺上字第3070號判決參照），且其後於原審審
    理中經被告之辯護人進行反詰問，亦給予被告甲○○對質之
    機會，則證人即買受人盧美文、鄭景文及證人即共同被告乙
    ○○於偵查中之證述，應認具有證據能力。
二、按被告以外之人於審判外之言詞或書面陳述，除法律有規定
    者外，不得作為證據；被告以外之人於檢察事務官、司法警
    察官或司法警察調查中所為之陳述，與審判中不符時，其先
    前之陳述具有較可信之特別情況，且為證明犯罪事實存否所
    必要者，得為證據，刑事訴訟法第159 條第1 項、第159 條
    之2 分別定有明文。是依上開條文規定，被告以外之人於檢
    察事務官、司法警察（官）調查時所為之陳述，屬傳聞證據
    ，依同法第159 條規定，本無證據能力，必須「具有較可信
    之特別狀況」及「必要性」二要件，始例外得適用上開第15
    9 條之2 規定，認有證據能力，採為證據。而所謂「具有較
    可信之特別情況」係屬於證據能力之要件，法院應就偵查或
    調查筆錄製作之原因、過程及其功能等加以觀察其信用性予
    以判斷；又此之「必要性」要件，必須該陳述之重要待證事
    實部分，與審判中之陳述有所不符，包括先前之陳述詳盡、
    於後簡略，甚至改稱忘記、不知道等，雖非完全相異，但實
    質內容已有不符者在內（最高法院96年度臺上字4304號、96
    年度臺上字第4365號、96年度臺上字第4414號判決意旨可資
    參照）。查本件證人即買受人盧美文、鄭景文係被告甲○○
    是否有販賣毒品犯行之重要證人，且證人即買受人盧美文、
    鄭景文於警詢時對於被告販賣毒品之情節陳述詳盡，復證人
    盧美文於原審法院審理時證稱：「（問〈提示上開門號與00
    00000000號於98年3 月31日19時11分之通訊監察譯文〉，該
    通電話係何人在通話，討論何事？）我忘記我在與何人通話
    ，但是是我在講，我是要購買K 他命。……（是否有買到？
    ）時間過太久我忘記了。……（問〈提示前開門號與000000
    0000號於98年4 月3 日22時7 分之通訊監察譯文〉該通電話
    係何人之講話內容，在討論何事？）……我要跟甲○○買搖
    頭丸自己施用。……（問：搖頭丸是送來何處交給你？）如
    果不是到我之前的租屋處（明倫路），就是在明誠路上的一
    家加油站，但是我現在記不得，因為隔太久。」云云；證人
    即買受人鄭景文於原審法院審理時則證稱：（問：你在警局
    有說是98年4 月1 日被查獲，那次你跟他購買的數量、金額
    多少？）……不知道數量多少。」云云；是證人即買受人盧
    美文、鄭景文就被告販毒之重要事項作證時，顯有改稱忘記
    、不知道等之情事。而證人即買受人盧美文、鄭景文，於警
    詢時所為有關被告販賣毒品事實之陳述，相較其於本院審判
    時，距案發當時較近，且並非在被告之面前指述被告是否販
    賣毒品，依此外部情況，顯較未有受不當外力干擾、內在之
    壓力及事後串謀之可能性，且其2 人於原審審理中復表示「
    時間過太久我忘記」、「不知道數量多少」云云，並非推翻
    其於警詢中之陳述，堪認上揭證人於警詢中此部分之陳述具
    有特別可信之情況；此外，證人即買受人盧美文、鄭景文之
    上開警詢中陳述，乃證明被告犯罪事實之存否所不可欠缺，
    是依刑事訴訟法第159 條之2 規定，其等於警詢中之陳述，
    應認具有證據能力。至於證人乙○○於警詢供述之內容，指
    證被告為其老闆，提供毒品供其販賣。嗣於原審審理中則改
    稱在其所有機車及住處查獲之毒品是盧美文的，因為很討厭
    甲○○，所以才把事情賴給甲○○云云，是其於司法警察調
    查中所為之陳述，與審判中不符，本院參酌以證人乙○○於
    警詢時所為有關被告販賣毒品事實之陳述，相較其於本院審
    判時，距案發當時較近，且並非在被告之面前指述被告是否
    販賣毒品，依此外部情況，顯較未有受不當外力干擾、內在
    之壓力及事後串謀之可能性，且證人乙○○是警員逐一出示
    通訊監察書內容譯文摘要後分別據以答覆，其內容並無含糊
    不清之情形，較之於原審審理中全部泛稱其誣賴甲○○云云
    為明確，更何況證人乙○○於原審審理中最後又改證稱上開
    物品是被告甲○○拿給乙○○的，其於警詢中之陳述屬實（
    見原審卷第233 頁至235 頁）等語，堪認其於警詢中之陳述
    具有特別可信之情況；此外，證人乙○○上開警詢中陳述，
    乃證明被告犯罪事實之存否所不可欠缺，是依刑事訴訟法第
    159 條之2 規定，此部分之陳述，亦應認具有證據能力。
三、本案對於門號0000000000、0000000000號行動電話所為之通
    訊監察，係依通訊保障及監察法規定，經法官審查後核發而
    實施，監察期間均自98年3 月24日10時起至98年4月22日10
    時止，有原審法院98年聲監字第514 號通訊監察書暨電話附
    表1 份在卷可稽（見原審法院卷第303 頁至第305 頁），是
    上開監聽自均係合法。又司法警察依據監聽錄音結果予以翻
    譯而製作之監聽譯文，屬於文書證據之一種，於被告或辯護
    人對其譯文之真實性發生爭執或有所懷疑時，法院固應依刑
    事訴訟法第165 條之1 第2 項規定，以適當之設備，顯示該
    監聽錄音帶之聲音，以踐行調查證據之程序，俾確認該錄音
    聲音是否為通訊者本人及其內容與監聽譯文之記載是否相符
    ，或傳喚該通訊者為證據調查，然倘被告或訴訟關係人對該
    通訊監察譯文之真實性並不爭執，即無勘驗辨認其錄音聲音
    之調查必要性（最高法院97年度台上字第2272號判決參照）
    ；經查，本件卷附通訊監察作業譯文表2 份，被告甲○○及
    其辯護人對其真實性並不爭執（見原審法院卷第73頁、第20
    9 頁），即無勘驗辨認其錄音聲音之調查必要性。又按刑事
    訴訟法第159 條之4 第1 款規定：除顯有不可信之情況外，
    公務員職務上製作之紀錄文書、證明文書，亦得為證據。賦
    予公文書具有證據適格之能力，作為傳聞證據之除外規定，
    其前提要件係「除顯有不可信之情況外」，並以「紀錄」或
    「證明」文書作為限制，亦即該公文書須係得作為被告或犯
    罪嫌疑人所涉犯罪事實嚴格證明之紀錄或證明者，始克當之
    ，倘不具此條件，即無證據適格可言；次按「刑事訴訟法第
    159 條之4 對於具有高度特別可信之文書如公務文書等，在
    兼具公示性、例行性或機械性、良心性及制裁性等原則下，
    雖屬傳聞證據，例外容許作為證據使用。因此，採取容許特
    信性文書作為證據，應注意該文書之製作，是否係於例行性
    的公務或業務過程中，基於觀察或發現而當場或即時記載之
    特徵。」（最高法院94年度臺上字第1361號判決意旨參照）
    ；經查，本案警員依據通訊監察內容製作之通訊監察譯文，
    係將通訊監察錄音內容以文字方式呈現，雖係公務員即警員
    職務上製作之文書，但仍屬被告以外之人於審判外所為之書
    面陳述。惟該通訊監察譯文，為警員聽聞通訊監察錄音內容
    之例行性公務過程中，基於聽聞而即時記載，應屬警員製作
    之「紀錄」文書，且就其製作之通訊監察譯文，有通訊監察
    錄音內容可供核對，而警員執行公務若有違誤，有相關刑事
    及行政懲處之責任，足以擔保警員於製作通訊監察譯文時必
    據實加以記錄，並無「顯有不可信之情況」；依上開說明，
    本案卷附之通訊監察譯文符合刑事訴訟法第159 條之4 第1
    款傳聞例外之情形，應有證據能力。
四、另按被告以外之人於審判外之陳述，雖不符刑事訴訟法第15
    9 條之1 至第159 條之4 之規定，而經當事人於審判程序同
    意作為證據，法院審酌該言詞陳述或書面陳述作成時之情況
    ，認為適當者，亦得為證據，當事人或辯護人於法院調查證
    據時，知有第159 條第1 項不得為證據之情形，而未於言詞
    辯論終結前聲明異議者，視為有前項之同意，刑事訴訟法第
    159 條之5 定有明文。查本件如後所述被告以外之人於審判
    外之言詞及書面陳述，除上揭所述之證據外，雖不符刑事訴
    訟法第159 條之1 至第159 條之4 之規定，惟被告甲○○及
    其辯護人及檢察官未於言詞辯論終結前聲明異議者，本院審
    酌該等證據作成時之情況，亦認為適當，依照上揭法條意旨
    說明，均認有證據能力。
乙、實體部分：
壹、有罪部分：
一、訊據上訴人即被告甲○○固坦承有如上揭事實欄一之(二)所示
    之販賣K 他命予鄭景文之事實，惟矢口否認有如上揭事實欄
    一之(一)、(三)所示販賣K 他命、藍色藥丸予盧美文之情事，辯
    稱：係盧美文販賣毒品，被告並無上開犯行云云。
二、經查：
  (一)就如上揭事實欄一之(一)所示部分：
  1.關於證人即同案被告乙○○於98年3 月31日19時11分以門號
    0000000000號行動電話與盧美文所持用門號0000000000號之
    行動電話）聯繫，談妥以每公克260 元之價格販賣50公克之
    K 他命予盧美文後，嗣於同日晚間某時，在位於高雄市○○
    區○○路514 巷6 號3 樓之2 盧美文之住處，由乙○○將50
    公克K 他命交付予盧美文，盧美文則因現金不足，尚未交付
    購買上揭K 他命之價款等情，已經證人即同案被告乙○○於
    警詢中證稱：「依據通訊內容譯文意思是說盧美文要跟我買
    50克K 他命」（警1 卷第7 頁），並於檢察官偵查中證稱：
    「‧‧‧後來我說的50，是跟我買50公克的意思，最後我就
    把50公克K 他命拿去盧美文她家給她。」（見11516 號偵查
    卷第11頁）等情甚詳，核與證人即買受人盧美文於警詢、偵
    訊、原審法院審理時證稱：其於3 月31日晚上打電話予乙○
    ○，要購買K 他命，乙○○要賣1 公克260 元，其要買50公
    克，之後，乙○○就將毒品送到其住處，但是其尚未交付交
    易金額，因其表示錢不夠，乙○○讓其欠著等語相符（見原
    審法院卷第217 頁、第222 頁；偵一卷第36頁、第37頁；海
    岸巡防總局南部地區巡防局98年4 月10日高縣機字第098000
    6141號卷〈下稱警一卷〉第54頁），另查，門號0000000000
    號行動電話為乙○○所持用乙節，亦為證人乙○○證述在卷
    （見偵一卷第10頁；警一卷第4 頁、第5 頁），再參以證人
    即買受人盧美文於偵詢時，經檢察官向其提示就其所持用之
    門號0000000000號行動電話與被告乙○○所持有門號000000
    0000號行動電話之下揭監聽譯文（見警一卷第12頁）後：
      「通話時間：98年3 月31日19時11分(A為乙○○，B 為盧
      美文)
      B：有沒有比較好的啊！
      A：當然有啊！
      B：真的假的？
      A：是樓下的嗎？
      B：嗯啊，樓下的啊！
      A：開玩笑，當然有。
      B：多少啊！
      A：一樣啊！
      B：26喔！
      A：25分鐘啊。
      B：喔喔喔！
      A：那我這邊忙完打給你。
      B：50。
      A：嗯。                                         」
    證人即買受人盧美文於偵訊時證陳：上揭監聽譯文係其向乙
    ○○購買K 他命，乙○○跟其說1 克260 元，其買50公克等
    語（偵一卷第36頁、第37頁），復以，證人即買受人盧美文
    於原審法院審理時，經原審法院提示上開監聽譯文，其亦證
    陳：該通電話係其係要買K 他命，譯文中「26」是價錢，就
    是1 克260 元，「50」是數量，就是那天其要買50公克K 他
    命等語（見原審法院卷第217 頁），足認乙○○確有於上揭
    事實欄一之(一)所示之時地，以每公克260 元之價格販賣盧美
    文K 他命50公克之事實。
  2.上開乙○○販賣之K 他命，是被告甲○○所提供，已經證人
    乙○○於警詢中證稱：「扣案之毒品都是甲○○的。」，「
    甲○○是我的老闆，我與他無仇恨。」，「因為我欠甲○○
    15萬元，‧‧‧有時強迫我去販賣毒品來還欠他的錢，如果
    我不去幫他送毒品，他就要叫我馬上還錢，還有寄放在我這
    裡的搖頭丸跟K 他命還給他。」（見警一卷第5 至8 頁）；
    繼於檢察官偵查中證稱：「甲○○叫我幫他賣毒品，如果我
    不賣，他就叫我還錢。」，「警方在我機車置物箱及我家中
    所查扣的毒品是甲○○怕被查獲，放在我這裡。」（見1151
    6 號偵查卷第9 、10頁）；嗣雖於原審審理中證稱在其所有
    機車及住處查獲之毒品是盧美文的，因為很討厭甲○○，所
    以才把事情賴給甲○○云云；但經原審再訊問結果，證人乙
    ○○始證稱：「是甲○○拿給我的」等情（見原審卷第233
    頁）；此核與證人即買受人盧美文於偵訊及原審法院審理時
    證述：其係先認識被告甲○○，後來才由被告甲○○介紹乙
    ○○給其認識，被告甲○○並表示乙○○係伊的小弟，要購
    買時可以找乙○○，有時被告甲○○在忙時，也會叫乙○○
    將毒品送來等語（見原審法院卷第214 頁、第215 頁；偵一
    卷第36頁）；以及於警詢時證陳：被告甲○○是老闆，乙○
    ○是送貨的，剛開始認識被告甲○○，接觸2 、3 次後，被
    告甲○○就介紹乙○○給其，並表示乙○○係自己小弟，找
    乙○○不用怕等語相符（見警一卷第55頁）。均足以證明證
    人乙○○所販賣於證人盧美文之毒品，係被告甲○○所提供
    。另參以被告甲○○經警提示就其所持用之門號0000000000
    號行動電話與盧美文所持用門號0000000000號行動電話之下
    揭監聽譯文（見警二卷第61頁）後：
     「通話時間：98年3 月28日21時01分(A 為甲○○，B 為盧
       美文)
      B：喂！
      A：很忙喔！
      B：在賺啊，都給你們賺就好了。
      A：我又沒有賺到你的。
      B：最好是沒有，開26！
      A：什麼25、26？
      B：那種價錢你喊的下去！
      A：什麼25、26啊！
      B：你少年仔啊！
      A：100喔。
      B：都一樣啊！
      A：根本就沒跟你喊26啊！
      B：啊就是他喊的啊！
      A：你在家裡嗎？
      B：我在鹽埕我等一下打給你。
      A：好。                                         」
    被告甲○○於警詢時承認上揭譯文，係其與盧美文間之通話
    內容（見警二卷第4 頁），而證人盧美文於原審法院審理時
    ，經原審法院提示上揭譯文後證陳：該次係其與被告甲○○
    之通話，譯文內「少年仔」係指乙○○，「25、26」係指價
    錢，「100 」係指100 公克，而之所以會有該對話，係因賣
    其毒品太貴了等語（見第221 頁、第222 頁），則再細繹上
    揭譯文內容，顯係證人即買受人盧美文係在通話中向被告甲
    ○○抱怨乙○○向其所報毒品價格太貴乙情，是以綜上，顯
    見被告甲○○與證人乙○○係一同販賣毒品，且由被告甲○
    ○提供並主導販毒事宜，故盧美文始會有上揭在電話中抱怨
    乙○○報價太貴之情事；復佐以證人即買受人盧美文於警詢
    及原審法院審理時，經向其提示就其所持用之門號00000000
    00號行動電話與被告甲○○所持用門號00 00000000 號行動
    電話之下揭監聽譯文（見警二卷第63頁）後：
     「通話時間：98年4 月11日01時31分(A 為甲○○，B 為盧
       美文)
      A: 喂！
      B：在幹什麼啊、到現在才回。
      A：做工作啊！
      B：你們咖啡出事情喔！
      A：你怎麼知這!
      B：我風聲那麼靈通，是不是昨天！
      A：對啊！
      B：為什麼會這樣。
      A：也都鼎金那邊害的
      B：是人家報的嗎?還是怎樣？
      A：我不知道，我也不了解。
      B：啊他人哩！
      A：人就進去了啊！
      B：直接進去喔！
      A：嗯啊！
      B：沒有交保嗎。
      A：我也不知道，他被鼎金那邊害死的
      B：真的嗎？
      A：真的，去那邊抓的。
      B：啊？
      A：去鼎金那邊抓的，你在家喔！
      B：我這邊剛防空演習，我怎麼敢在家，要嚇死我喔！
      A：這個都很髒啦！
      B：你說什麼？
      A：我說這個都很髒了啦！
      B：對啊!那是人家報的嗎？
      A：我不了解，我也是被他們叫去泡茶啊！
      B：你喔！
      A：嗯。
      B：你慘了你，你不要打給我，我會嚇死。
      A：明天找你再講啦！
      B：好啊！
      A：嗯。                                         」
    證人即買受人盧美文於警詢及原審法院審理時證述：上揭通
    話，其確定係與被告甲○○在通話，裡面咖啡出事情，係指
    乙○○被警察被抓了，內容是被告甲○○打電話跟我說乙○
    ○出事了，要提醒其電話要小心一點等語（見原審法院卷第
    218 頁、第219 頁；警一卷第56頁），另查，被告甲○○、
    證人乙○○均供承乙○○綽號為「咖啡」（見原審法院卷第
    12頁；偵二卷第14頁），而乙○○係於98年4 月9 日16時30
    分許遭警逮捕，並經臺灣高雄地方法院檢察署檢察官向原審
    法院聲請羈押獲准一節，此有海岸巡防總局南部地區巡防局
    通知書、臺灣高雄地方法院檢察署檢察官98年4 月10日羈押
    聲請書、原審法院98年度聲羈字第308 號押票附卷可查（見
    偵一卷第13頁、第15頁；警一卷第31頁），是於上揭通話時
    ，證人乙○○確實業遭警查獲並予以羈押，則證人即買受人
    盧美文上開證詞，顯與事實相合，應屬可信，據此，可知被
    告甲○○確有於知悉同案被告乙○○遭逮捕羈押，為避免自
    己亦遭查獲，遂與盧美文聯繫，希望盧美文多加注意之事實
    ，則被告甲○○顯然係與乙○○間有犯意聯絡及行為分擔之
    共同販毒情事，否則其豈會有為脫罪而有上開聯繫盧美文之
    舉；綜合上揭情事，足證被告甲○○確有與證人乙○○共組
    販毒集團，並由被告甲○○主導販毒相關事宜之事實；另參
    以證人乙○○復於原審法院審理時供陳：於98年3 月31日販
    賣K 他命給盧美文係要收1 萬多元，如果有收到，其可以抽
    幾百元，其他的錢就要拿給被告甲○○等語（見原審法院卷
    第233 頁），益徵就上揭乙○○販賣K 他命予盧美文之犯行
    ，被告甲○○與證人乙○○間確有犯意聯絡無訛。
  (二)就上揭事實欄一之(二)所示部分：
  1.關於經鄭景文與被告甲○○聯繫，談妥鄭景文以1,800 元購
    買5 公克K 他命後，於98年4 月1 日16時47分由甲○○所持
    有之門號0000000000號之行動電話與鄭景文所持用之000000
    0000號之行動電話聯絡交易地點後，同日下午某時，在位於
    高雄市鼓山區○○○路與同盟路口高雄市政府消防局第三中
    隊門口，由被告甲○○交付5 公克K 他命予鄭景文，鄭景文
    則交付價金1,800 元予甲○○等情，已經被告甲○○所坦承
    ，核與證人即買受人鄭景文於警詢、偵訊及原審法院審理時
    證述：其於98年4 月1 日打電話給被告甲○○，聯絡買5 公
    克的K 他命，之後被告甲○○在高雄市○○路、同盟路那邊
    將K 他命交給我，我則交給被告甲○○1,800 元等語大致相
    符（見原審法院卷第291 頁至第293 頁、第295 頁、第297
    頁；偵一卷第32頁、第33頁；海岸巡防總局南部地區巡防局
    高縣機字第0980007564號卷〈下稱警二卷〉第17頁）；次查
    ，門號0000000000號之行動電話為被告甲○○所持有一節，
    為被告甲○○、證人乙○○所自承（見原審法院卷第13頁、
    第15頁；臺灣高雄地方法院檢察署98年度偵字第13810 號卷
    〈下稱偵二卷〉第14頁；警一卷第5 頁、第14頁），再參以
    證人即買受人鄭景文於原審法院審理及警詢時，經向其提示
    就其所持用之門號0000000000號行動電話與被告甲○○所持
    用門號0000000000號行動電話之下揭監聽譯文（見警二卷第
    8 頁、第10頁）後：
     「一、通話時間：98年4 月1 日16時47分(A 為被告甲○○
       ；B 為鄭景文)
      A：喂。
      B：我在消防局這裡。
      A：我知道了。
      B：好。
      -------------------------------------------------
       二、通話時間：98年4月1日17時20分 (A 為甲○○；B為
       鄭景文)
      A：喊，怎樣?
      B：是不一樣啦，有好一點啦，
      A：不一樣喔。我有問我的少年仔，有氣啦。
      B：可是量有那個……。
      A：沒關係我下次再補給你。
      B：那差不多45。
      A：45而已嗎？沒關係我再補05給你。
      B：好。
      A：阿不一樣嗎？
      B：不一樣不一樣。
      A：我知道這一批不走我們拿給你的那一批。
      B：對啦那不一樣。
      A ：好。                                        」
    證人即買受人鄭景文於警詢時先證陳：上揭第一通譯文係指
    其向被告甲○○購買K 他命，並在那裡等被告甲○○送貨過
    來，而上揭第二通譯文，則係關於其向被告甲○○反應K 他
    命重量不足，被告甲○○說事後會補給其等語（見警二卷第
    17頁、第18頁），核與其再於原審法院審理時證陳：上揭第
    二通譯文內容係關於其向被告甲○○表示其拿到的K 他命有
    數量不夠的情形等語（見原審法院卷第293 頁）相合，綜上
    ，關於被告甲○○於上揭事實欄一（二）所示之時地，以1,
    800 元之價格，販賣5 公克K 他命予鄭景文之事實，堪以認
    定。
  2.證人即買受人鄭景文復於原審法院審理時證陳：98年4 月1
    日其係先打電話要向同案被告乙○○購買毒品，但是，乙○
    ○叫其先打電話問被告甲○○毒品的數量、價錢後，再回撥
    給乙○○，之後因其已向被告甲○○取得毒品，所以就未再
    回撥乙○○等（見原審法院卷第292 頁至第297 頁），足見
    同案被告乙○○就上揭被告甲○○販賣K 他命予鄭景文一節
    亦有所認識，且證人鄭景文要向乙○○購買毒品，乙○○竟
    要求證人鄭景文先與被告甲○○聯絡購買毒品的數量、價錢
    ，亦可得知被告甲○○就販賣毒品方面是基於主導且有決定
    權之人；再參以被告甲○○、證人乙○○有共組販毒集團之
    情事，毒品均放置證人乙○○處，已如前述。則被告甲○○
    於與證人即買受人鄭景文聯絡後，顯然要向證人乙○○取得
    其放置於該處之毒品後，直接交付證人鄭景文；則乙○○就
    上揭販賣K 他命予鄭景文之犯行自與被告甲○○間有犯意聯
    絡及行為分擔無疑。
  (三)就上揭事實欄一之(三)所示部分：
  1.證人即買受人盧美文於偵訊及原審法院審理時，經向其提示
    就其所持用之門號0000000000號行動電話與被告甲○○所持
    用門號0000000000號行動電話之下揭監聽譯文（見警二卷第
    10頁）後：
     「通話時間：98年4 月3 日22時07分(A 為甲○○；B 為盧
       美文)
      B：喊，要請我。
      A：請妳?妳現在電腦一台問多少？硬的？
      B：1 台喔，68啊。
      A：6 萬8 喔?
      B：對。
      A：我這裡有比較便宜的。
      B：我這裡這樣算很便宜了，而且不錯 。
      A：6那裡有沒有便宜?
      B：6那裡?妳為甚麼不早一點打來，很想把你打死。
      A：剛才我朋友來找我，說要整搓給我150 ，這樣算很便
         宜。有沒有便宜？
      B：150 算便宜啊。
      A：150 是多少台啊？我聽到都傻了，我說我又沒有再碰
         這個。
      B：啊妳有沒有小藍?
      A：我明天晚一點回去再叫他拿給我就好了。
      B：小藍喔?我可不可以預定100，沒有l00也要50啊。
      A：我這裡快沒有了，我朋友一直拖。
      B：又沒了喔?不然20個好不好?
      A：你給我好不好。
      B：我那一線又被抓了啊
      A：最近低調一點。                               」
    證人即買受人盧美文於原審法院審理時證謂：上揭譯文內容
    係其與被告甲○○之通話內容，其要向被告甲○○購買搖頭
    丸施用，但其中壹台6 萬8 是問安非他命之價錢，電腦壹台
    指安非他命，6 是指6 萬，被告甲○○有比較便宜的安非他
    命，但是沒有交易安非他命，譯文中所示150 部分係指K 他
    命，這次也沒交易K 他命，而通話中之小藍是指搖頭丸，通
    話中，本來其要向被告甲○○買100 顆搖頭丸，但是，被告
    甲○○沒有那麼多，只有買到20顆，購買毒品之價金也已交
    付，該次通話中並無提到搖頭丸之價格，但是其通常1 顆都
    是買200 多元等語（見原審法院卷第217 頁、第218 頁、第
    223 頁；偵一卷第37頁），參以被告甲○○於警詢、原審法
    院審理時經提示上揭譯文後，被告甲○○並不否認上揭譯文
    係其與盧美文之對話（見原審法院卷第221 頁；警二卷第5
    頁），足認被告甲○○與盧美文確有於事實欄一之(三)所示時
    間，約訂交易搖頭丸（經鑑定後並非為MDMA而係甲基安非命
    ；詳後述）之情事，又證人即買受人盧美文復於偵訊時證陳
    ：當時其向被告甲○○詢問完價格後，被告甲○○就叫被告
    乙○○將搖頭丸送到其明倫路之住處等語，復酌以證人乙○
    ○於警詢時自承：被告甲○○會叫其跑腿送毒品給酒店小姐
    跟下盤毒販，並收取金錢回去交差等語（見警一卷第5 頁、
    第6 頁），其復於98年4 月10日偵訊時另供承：其負責將毒
    品送給買家，在這個月（指98年4 月）已經幫被告甲○○送
    過4 、5 次毒品，主要是被告甲○○聯絡買家先約好大概地
    點，價錢也是被告甲○○先與買家說好，被告甲○○再讓我
    聯絡交貨，交貨完畢，就會把收到的錢交給被告甲○○等語
    （見偵一卷第10頁），堪認證人乙○○在被告甲○○與盧美
    文約定交易藍色藥丸後，即聽從被告甲○○之指示，將20
    顆藍色藥丸在上揭盧美文位於明倫路之住處交予盧美文，並
    向盧美文收取價金之事實；至於盧美文購買藍色藥丸之金額
    ，證人即買受人盧美文係證陳：每顆都是買200 多元等語，
    已如前述，則依據「罪證有疑，利歸被告」之原則，本院應
    採定被告係以每顆200 元販賣予證人盧美文，始為適當。另
    按刑法上所謂販賣行為，係指以營利為目的，有償轉讓，將
    商品購入或賣出，有一於此，犯罪即為完成，故交付商品與
    收取價金，均屬販賣犯罪之構成要件行為，縱以幫助他人營
    利犯罪之意思，而有參與交付買賣標的物、收取貨款之販賣
    要件行為，自應論以共同正犯而非從犯；分別為最高法院84
    年度臺上字第5647號判決所揭諸；則被告乙○○既有上揭向
    盧美文付毒品與收取價金之行為，觀之上揭最高法院之見解
    ，自與被告甲○○係屬販賣毒品之共同正犯。
  2.復按刑法上犯罪之故意，祇須對於犯罪事實有所認識，有意
    使其發生或其發生不違背其本意，仍予以實施為已足，不以
    行為人主觀之認識與客觀事實兩相一致為必要，故行為人主
    觀上欲犯某罪，事實上卻犯他罪時，依刑罰責任論之主觀主
    義思潮，首重行為人之主觀認識，應以行為人主觀犯意為其
    適用原則，必事實上所犯之他罪有利於行為人時，始例外依
    該他罪處斷；我國暫行新刑律第13條第3 項原亦有「犯罪之
    事實與犯人所知有異者，依下列處斷：所犯重於犯人所知或
    相等者，從其所知；所犯輕於犯人所知者，從其所犯」之規
    定；嗣制定現行刑法時，以此為法理所當然，乃未予明定；
    從而行為人主觀上欲犯某罪，但事實上所為係構成要件略有
    不同之他罪，且二罪法定刑相同，情節又無軒輊時，揆之前
    揭「所犯與犯人所知相等，從其所知」之法理，自應適用行
    為人主觀上所認識之該罪論處，最高法院92年度臺上字第12
    63號判決意旨可資參照。查盧美文所欲購買之搖頭丸即係如
    扣案之藍色藥丸乙節，業經證人即買受人盧美文於原審法院
    審理時證述明確（見原審法院卷第224 頁），而本件被告甲
    ○○、乙○○主觀上認上揭藍色藥丸係為「搖頭丸」之毒品
    （即第二級毒品MDMA）一節，亦業經被告甲○○、乙○○供
    陳明確承在卷（見原審法院卷第337 頁），然客觀上該藍色
    藥丸均係屬含有第二級毒品甲基安非他命而不含MDMA之毒品
    ，有高雄醫學大學附設中和紀念醫院98年4 月21日檢驗報告
    暨該醫院99年1 月12日高醫附科字第0990000121號函（見原
    審法院卷第28 1頁；偵一卷第46頁），則被告主觀上認為所
    販賣之物與客觀上該販賣之物雖顯然不同，然其等主觀上認
    為所販賣之物與客觀上該販賣之物均屬第二級毒品之一種，
    法律評價相同，觀之上揭最高法院之見解及說明，依據「所
    犯與犯人所知相等，從其所知」之法理，就該部份仍應論以
    販賣第二級毒品論處，附此敘明。
  (四)此外，扣案之白色粉末19包（毛重共為248.1 公克；驗前淨
    重共為223.134 公克；驗後淨重共為223.091 公克）、藍色
    藥丸5 包（毛重共為24.07 公克；驗前淨重共為21.044公克
    ；驗後淨重共為21.015公克），經送高雄醫學大學附設中和
    紀念醫院鑑定，分別就K 他命、甲基安非他命呈陽性反應，
    此有該醫院98年4 月21日（編號：9804-75 、9804-76 ）檢
    驗報告2 份及該醫院99年1 月12日高醫附科字第0990000121
    號函附卷可按（見原審法院卷第281 頁；偵一卷第46頁、第
    47頁），並有電子磅秤2 台、夾鍊袋1 包、分裝用漏斗1 個
    、分裝用湯匙2 支、分裝用吸管1 支及門號0000000000號之
    行動電話1 支（含SIM 卡）扣案可佐。又按販賣第二級、第
    三級毒品，係違法行為，非可公然為之，且其法定刑責甚高
    ，苟販賣者無利可圖，絕無甘冒被供出來源或被檢警查緝法
    辦之風險，而平價或低價甚或無利益販賣毒品之理，是被告
    甲○○亦有營利之意圖甚明。是被告甲○○有如事實欄一之
    (一)至(三)所示之共同販賣K 他命、藍色藥丸予盧美文、鄭景文
    之犯行，自均足以認定，被告甲○○上開所辯，顯係卸責之
    詞，不足採信。至證人即被告甲○○之前女友蔡明霓於原審
    法院審理時雖證稱：在被告甲○○遭羈押前，其與被告甲○
    ○係男女朋友，每天都與被告甲○○見面，而在這段期間，
    其從未見到被告甲○○有任何販賣毒品之情事云云，然查，
    證人蔡明霓係被告甲○○之前女友，則其與被告甲○○間之
    關係顯然甚為密切，是其證詞是否有迴護被告甲○○之情，
    已非無疑，況其復於原審法院審理時證陳：其並未與被告24
    小時在一起，因其係上大夜班，所以平常是在晚上將近凌晨
    至下午4 、5 點才能與被告甲○○碰面，且有時其會在家未
    與被告甲○○見面等語（見原審法院卷第212 頁），是證人
    蔡明霓顯然並未隨時在被告甲○○身邊，則縱認證人蔡明霓
    並未見到被告甲○○有任何販毒之證詞可信，亦難僅據其證
    詞，為有利於被告甲○○之認定。
三、被告甲○○行為後，毒品危害防制條例於98年5 月20日修正
    公布，同年月22日生效施行。被告行為時之毒品危害防制條
    例第4 條第2 項、第3 項規定：「製造、運輸、販賣第二級
    毒品者，處無期徒刑或七年以上有期徒刑，得併科新臺幣七
    百萬元以下罰金。製造、運輸、販賣第三級毒品者，處五年
    以上有期徒刑，得併科新臺幣五百萬元以下罰金。」；修正
    後，上揭規定第2 項提高得併科之罰金數額至新臺幣1 千萬
    元以下罰金，第3 項則提高得併科之罰金數額至新臺幣7 百
    萬元以下罰金；均以被告行為時之規定對被告較為有利。依
    刑法第2 條第1 項前段規定，自應適用行為時之毒品危害防
    制條例之規定論處。核被告甲○○所為，就如上揭事實欄一
    之(一)、(二)所示部分，均係犯修正前毒品危害防制條例第4 條
    第3 項之販賣第三級毒品罪各2 次；就上揭事實一之(三)所示
    部分，則係犯修正前毒品危害防制條例第4 條第2 項之販賣
    第二級毒品罪1 次。被告甲○○所為上開販賣第二級毒品、
    第三級毒品犯行間，行為互異，犯意個別，應予分論併罰。
    復就上開販賣第二級毒品、第三級毒品犯行，被告甲○○與
    同案被告乙○○間，有犯意聯絡、行為分擔，為共同正犯。
    另其等持有第二級、犯罪事實欄一之(一)之第三級毒品（純質
    淨重應已超過20公克而構成犯罪。至犯罪事實欄一之(二)部分
    純質淨重未超過20公克，不構成持有罪）之低度行為，均為
    其後販賣第二級、第三級毒品之高度行為所吸收，均不另論
    罪；又關於犯罪事實欄一之(三)販賣第二級毒品部分，公訴意
    旨認被告甲○○係意圖販賣而持有甲基安非他命，涉犯毒品
    危害防制條例第5 條第2 項之意圖販賣而持有第二級毒品罪
    嫌，惟被告甲○○持有藍色藥丸經檢驗結果係甲基安非他命
    ，而被告甲○○主觀上亦均認該藍色藥丸為MDMA（俗稱搖頭
    丸），屬毒品危害防制條例中第2 條第2 項第2 款所明定之
    第二級毒品等節，業如前述，並經檢察官於起訴事實內予以
    敘明，雖起訴意旨認被告甲○○共同意圖販賣而持有第二級
    毒品（即上開藍色藥丸，經檢驗為甲基安非他命），然經本
    院審理結果則為被告甲○○販賣該藍色藥丸（經檢驗為甲基
    安非他命）予盧美文，是起訴意旨認被告甲○○另共同涉犯
    毒品危害防制條例第5 條第2 項之意圖販賣而持有第二級毒
    品罪嫌，尚有未合，此部分自應變更檢察官起訴所引應適用
    之法條。至被告甲○○就如上揭事實欄一之(二)所示之販賣毒
    品犯行，雖於原審及本院審理時坦承犯行，然其於偵查時並
    無自白之情事，核與毒品危害防制條例第17條第2 項規定尚
    有未合，自難據該規定予以減刑，併此敘明。
四、原審就被告甲○○涉犯附表編號一、二所示販賣第三級毒品
    部分，因依修正前毒品危害防制條例第4 條第3 項、第19條
    第1 項、刑法第2 條第1 項、第11條、第28條、第38條第1
    項第1 款之規定，並審酌毒品戕害人身，一經染毒，極易成
    癮，影響頗為深遠，如任其氾濫、擴散，影響社會治安，危
    害非淺，被告甲○○明知其害，仍將毒品賣與他人，助長毒
    品氾濫，本不宜輕縱；惟念其販賣之數量非鉅，金額尚低，
    復衡其犯罪所得及其犯罪之動機、目的、手段、對社會所生
    危害等一切情狀，量處如附表編號一、二所示之刑。扣案之
    白色粉末19包（毛重共為248.1 公克；驗前淨重為223.134
    公克；驗後淨重為223.091 公克），各含K 他命成分，已如
    前述，既屬違禁品，自應依刑法第38條第1 項第1 款規定宣
    告沒收之。又毒品包裝於毒品鑑驗後仍包覆毒品，包裝袋上
    均有微量毒品殘留，客觀上已與毒品無法析離，亦應依前揭
    規定併予沒收銷燬或沒收之；至鑑驗耗損之K 他命，既已滅
    失，自無庸宣告沒收。按以營利為目的販入毒品，經多次販
    賣後，持有剩餘毒品被查獲，其各次販賣毒品行為，固應併
    合處罰；惟該持有剩餘毒品之低度行為，應僅為最後一次販
    賣毒品之高度行為所吸收，不另論罪；則就該查獲之剩餘毒
    品，自只能於最後一次販賣毒品罪宣告沒收銷燬，不得於各
    次販賣毒品罪均一併宣告（最高法院98年度臺上字第1063號
    判決參照）；是本件查獲之上揭K 他命19包部分，依上開最
    高法院之見解，自僅於其於98年4 月1 日販賣K 他命予鄭景
    文項下（即第二次販賣毒品部分）宣告沒收。次查，門號
    00000000 00 號、門號0000000000號之行動電話各1 支（均
    含SIM 卡）分別為被告甲○○、同案被告乙○○所有乙節，
    業為被告甲○○、同案被告乙○○所供承（見原審法院卷第
    13頁、第15頁；偵一卷第10頁；偵二卷第14頁；警一卷第4
    頁、第5 頁、第14頁），且分別為被告甲○○、同案被告乙
    ○○為如事實欄一之(一)所示、如事實欄一之(二)、(三)所示之販
    賣毒品犯行時，聯繫買家之用，已如前述，自應於各該販賣
    毒品罪項下，依毒品危害防制條例第19條第1 項規定宣告沒
    收。而門號0000000000號之行動電話1 支（含SIM 卡）並未
    扣案，如全部或一部不能沒收，依上開規定應追徵其價額或
    以其財產抵償；另扣案之電子磅秤2 台、夾鍊袋1 包、分裝
    用漏斗1 個、分裝用湯匙2 支、分裝用吸管1 支等物，係被
    告甲○○所有，並係供分裝毒品之用，業經證人即同案被告
    乙○○供承屬實（見警一卷第4 頁、第5 頁），亦應均依毒
    品危害防制條例第19條第1 項規定宣告沒收。再按共同正犯
    犯罪所得之財物為新臺幣時，因係合併計算，且於全部或一
    部不能沒收時以其財產抵償之，為避免執行時發生重複沒收
    、抵償之情形，故各共同正犯之間係採連帶沒收主義，於裁
    判時應諭知被告共同犯罪所得財物應與其他共同正犯連帶沒
    收，如全部或一部不能沒收時，應以其等財產連帶抵償之（
    最高法院98年度臺上字第6920號判決參照）；又按犯毒品危
    害防制條例第4 條第1 項之販賣第一級毒品罪者，其因犯罪
    所得之財物，沒收之，如全部或一部不能沒收時，追徵其價
    額或以其財產抵償之，同條例第19條第1 項雖有明文，然所
    稱因犯罪所得之財物，係以實際所得者為限，苟無所得或尚
    未取得者，即無從為沒收、追徵或以財產抵償之諭知，為最
    高法院96年度臺上字第2331號判決要旨所揭示。是未扣案如
    事實欄一之(二)所示被告甲○○、同案被告乙○○共同販毒所
    得1,800 元，均應連帶沒收之，如全部或一部不能沒收時，
    應以其等2 人之財產連帶抵償之；另敘明如事實欄一之(一)所
    示部分，被告甲○○雖以每公克260 元之價格販賣50公克K
    他命予盧美文，然盧美文尚未交付購買上揭K 他命之價款，
    已於前述，則該販毒價款既尚未取得，觀之上揭規定及最高
    法院之見解，自不得諭知沒收、追徵或以財產抵償。認事用
    法，核無不合，量刑亦屬妥適。被告甲○○上訴意旨，就事
    實欄一之(一)部分，仍執前詞，否認犯罪；就犯罪事實欄一之
    (二)部分，以原審量刑過重；指摘原判決不當，均為無理由，
    應予駁回。
五、原審就被告甲○○涉犯附表編號三所示販賣第二級毒品部分
    ，據以論罪科刑，固非無見。惟查(一)公訴意旨認被告甲○○
    係意圖販賣而持有甲基安非他命，涉犯毒品危害防制條例第
    5 條第2 項之意圖販賣而持有第二級毒品罪嫌，經本院審理
    結果則為被告甲○○販賣該藍色藥丸（經檢驗為甲基安非他
    命）予盧美文，是起訴意旨認被告甲○○涉犯毒品危害防制
    條例第5 條第2 項之意圖販賣而持有第二級毒品罪嫌部分，
    應變更檢察官起訴所引應適用之法條為販賣第二級毒品，原
    判決就此部分漏未變更起訴法條，尚有未當。(二)檢察官就本
    案已經於98年度偵字第11516 、13810 號起訴被告甲○○「
    明知MDMA（俗稱搖頭丸）係毒品危害防制條例所明定之第二
    級毒品，不得持有、販賣，竟基於共同意圖販賣而持有第二
    級毒品之犯意聯絡，‧‧‧‧。嗣於98年4 月9 日下午4 時
    30分許，為員警持法院所核發之搜索票，在高雄市○○區○
    ○街41巷56號前，對乙○○及其所騎乘車牌號碼568-EEH 號
    之重型機車執行搜索，隨即再至高雄市楠梓區○○○路北六
    巷25號乙○○之住處內執行搜索，共扣得二人用以販賣之甲
    基安非他命5 包等物」，認被告甲○○所為，係犯毒品危害
    防制條例第5 條第2 項意圖販賣而持有第二級毒品之罪嫌。
    繼以99年度蒞追字第3 號，就「甲○○明知MDMA（俗稱「搖
    頭丸」）係毒品危害防制條例第2 條第2 項第2 款所列之第
    二級毒品，不得販賣，竟共同基於販賣MDMA之犯意聯絡，於
    民國98年4 月3 日晚上10時7 分許，由甲○○使用手機門號
    0000000000號與盧美文使用之門號0000000000號行動電話，
    聯絡交易MDMA之事宜，盧美文表明欲以每顆200 餘元之價格
    ，購買20顆MDMA，2 人談妥後，由乙○○持20顆MDMA（經鑑
    定結果為甲基安非他命，並非MDMA）至高雄市○○區○○路
    514 巷6 號3 樓之2 盧美文住處樓下交給盧美文，並收取價
    金。」等情，認被告甲○○所為，係犯毒品危害防制條例第
    4 條第2 項之販賣第二級毒品罪嫌云云提起追加起訴。就99
    年度蒞追字第3 號追加起訴部分，顯然係對於已經提起公訴
    之案件，在同一法院重行起訴，應僅就原起訴部分予以審理
    ，就追加起訴部分，應諭知不受理之判決，乃原判決未分別
    處裡，逕就此部分認為追加起訴為合法而合為1 件審理，亦
    有未當。被告上訴意旨，仍執前詞，否認犯罪，指摘原判決
    此部分不當，雖無理由，但原判決既有上開可議之處，自仍
    應由本院將原判決關於事實欄一之(三)，即如附表編號三所示
    販賣第二級毒品部分及其定應執行刑部分撤銷改判。爰審酌
    毒品戕害人身，一經染毒，極易成癮，影響頗為深遠，如任
    其氾濫、擴散，影響社會治安，危害非淺，被告甲○○明知
    其害，仍將毒品賣與他人，助長毒品氾濫，本不宜輕縱；惟
    念其販賣之數量非鉅，金額尚低，復衡其犯罪所得及其犯罪
    之動機、目的、手段、對社會所生危害等一切情狀，量處如
    主文第2 項所示之刑。扣案之藍色藥丸5 包（毛重為24.07
    公克；驗前淨重為21.044公克；驗後淨重為21.015公克），
    各含甲基安非他命成分，已如前述，應依毒品危害防制條例
    第18條第1 項前段規定，不論屬於犯人與否，予以宣告沒收
    銷燬之；又毒品包裝於毒品鑑驗後仍包覆毒品，包裝袋上均
    有微量毒品殘留，客觀上已與毒品無法析離，亦應依前揭規
    定併予沒收銷燬之；至鑑驗耗損之甲基安非他命，既已滅失
    ，自無庸宣告沒收銷燬之。次查，門號0000000000號之行動
    電話1 支（含SIM 卡）為被告甲○○所有，業為被告甲○○
    所供承，且為被告甲○○為如事實欄一之(三)所示之販賣毒品
    犯行時，聯繫買家之用，已如前述，自應於該販賣毒品罪項
    下，依毒品危害防制條例第19條第1 項規定宣告沒收。因門
    號0000000000號之行動電話1 支（含SIM 卡）並未扣案，如
    全部或一部不能沒收，依上開規定應追徵其價額或以其財產
    抵償；另扣案之電子磅秤2 台、夾鍊袋1 包、分裝用漏斗1
    個、分裝用湯匙2 支、分裝用吸管1 支等物，係被告甲○○
    所有，並係供分裝毒品之用，業經同案被告乙○○供承屬實
    ，亦應均依毒品危害防制條例第19條第1 項規定宣告沒收。
    再按共同正犯犯罪所得之財物為新臺幣時，因係合併計算，
    且於全部或一部不能沒收時以其財產抵償之，為避免執行時
    發生重複沒收、抵償之情形，故各共同正犯之間係採連帶沒
    收主義，於裁判時應諭知被告共同犯罪所得財物應與其他共
    同正犯連帶沒收，如全部或一部不能沒收時，應以其等財產
    連帶抵償之（最高法院98年度臺上字第6920號判決參照）；
    是未扣案如事實欄一之(三)所示被告甲○○共同販毒所得
    4,000 元，均應與同案被告乙○○連帶沒收之，如全部或一
    部不能沒收時，應以其等2 人之財產連帶抵償之。再與上開
    上訴駁回部分所處之刑，定其應執行刑為有期徒刑拾壹年陸
    月，扣案之第二級毒品甲基安非他命5 包（均含裝袋；毛重
    共為貳拾肆點零柒公克；驗前淨重共為貳拾壹點零肆肆公克
    ；驗後淨重共為貳拾壹點零壹伍公克）均沒收銷燬之；扣案
    之第三級毒品K 他命壹拾玖包（均含包裝袋；毛重共為貳佰
    肆拾捌點壹公克；驗前淨重共為貳佰貳拾參點壹參肆公克；
    驗後淨重共為貳佰貳拾參點零玖壹公克）、電子磅秤貳台、
    夾鍊袋壹包、分裝用漏斗壹個、分裝用湯匙貳支、分裝用吸
    管壹支、門號0000000000號之行動電話壹支（含SIM 卡）及
    未扣案之門號0000000000號之行動電話壹支（含SIM 卡）均
    沒收，上開未扣案物品部分，如全部或一部不能沒收時，追
    徵其價額或以其財產抵償；未扣案之與乙○○共同販賣毒品
    所得共計新臺幣伍仟捌佰元，應連帶沒收之，如全部或一部
    不能沒收時，應以其等之財產連帶抵償之。
六、追加起訴意旨（99年度蒞追字第3 號）另以：甲○○明知MD
    MA（俗稱「搖頭丸」）係毒品危害防制條例第2 條第2 項第
    2 款所列之第二級毒品，不得販賣，竟基於販賣MDMA之犯意
    聯絡，於民國98年4 月3 日晚上10時7 分許，由甲○○使用
    手機門號0000000000號與盧美文使用之門號0000000000號行
    動電話，聯絡交易MDMA之事宜，盧美文表明欲以每顆200 餘
    元之價格，購買20顆MDMA，2 人談妥後，由另行審理之乙○
    ○持20顆MDMA（經鑑定結果為甲基安非他命，並非MDMA）至
    高雄市○○區○○路514 巷6 號3 樓之2 盧美文住處樓下交
    給盧美文，並收取價金，認被告甲○○所為，涉犯毒品危害
    防制條例第4 條第2 項之販賣第二級毒品罪嫌云云。訊據被
    告甲○○否認有此部分犯行。經查：
  (一)按案件有已經提起公訴或自訴之案件，在同一法院重行起訴
    者，應諭知不受理之判決，刑事訴訟法第303 條第2 款定有
    明文。
  (二)經查被告甲○○明知MDMA（俗稱搖頭丸）係毒品危害防制條
    例所明定之第二級毒品，不得持有、販賣，竟基於共同意圖
    販賣而持有第二級毒品之犯意聯絡，‧‧‧‧。嗣於98年4
    月9 日下午4 時30分許，為員警持法院所核發之搜索票，在
    高雄市○○區○○街41巷56號前，對乙○○及其所騎乘車牌
    號碼568-EEH 號之重型機車執行搜索，隨即再至高雄市楠梓
    區○○○路北六巷25號乙○○之住處內執行搜索，共扣得二
    人用以販賣之甲基安非他命5 包等物」，認被告甲○○所為
    ，係犯毒品危害防制條例第5 條第2 項意圖販賣而持有第二
    級毒品之罪嫌，已經檢察官以98年度偵字第11516 、13810
    號起訴書起訴在案，雖該追加起訴部分是起訴被告甲○○販
    賣第二級毒品MDMA，但經本院審理結果，被告甲○○所販賣
    之物實際上係屬第二級毒品甲基安非他命，自應依本院審理
    之結果，認為被告甲○○係犯販賣第二級毒品甲基安非他命
    罪。而起訴部分既已經本院變更起訴法條為販賣第二級毒品
    甲基安非他命罪，已如前述，乃檢察官就同一事實，在同一
    法院重行起訴，依據上開規定，自應諭知此部分（即檢察官
    對甲○○追加起訴部分）公訴不受理之判決。
七、被告甲○○、乙○○經原審判決無罪部分，已經原審判決確
    定。
八、同案被告乙○○另結。
據上論結，應依刑事訴訟法第368 條、第369 條第1 項前段、第
364 條、第299 條第1 項前段、第300 條、第303 條第2 款，修
正前毒品危害防制條例第4 條第2 項、第18條第1 項前段、第19
條第1 項，刑法第2 條第1 項、第11條、第28條、第51條第5 款
，判決如主文。
本案經檢察官方娜蓉到庭執行職務。
中    華    民    國    99    年    6     月     3    日
                刑事第五庭    審判長法  官  曾永宗
                                    法  官  鍾宗霖
                                    法  官  任森銓
以上正本證明與原本無異。
如不服本判決應於收受本判決後10日內向本院提出上訴書狀，其
未敘述上訴理由者，並得於提起上訴後10日內向本院補提理由書
狀（應附繕本）。
中    華    民    國    99    年    6     月    3     日
                                    書記官  呂素珍
附錄本判決論罪科刑法條：
修正前毒品危害防制條例第4 條
製造、運輸、販賣第一級毒品者，處死刑或無期徒刑；處無期徒
刑者，得併科新臺幣1 千萬元以下罰金。
製造、運輸、販賣第二級毒品者，處無期徒刑或7 年以上有期徒
刑，得併科新臺幣7 百萬元以下罰金。
製造、運輸、販賣第三級毒品者，處5 年以上有期徒刑，得併科
新臺幣5 百萬元以下罰金。
製造、運輸、販賣專供製造或施用毒品之器具者，處1 年以上7
年以下有期徒刑，得併科新臺幣1 百萬元以下罰金。
前四項之未遂犯罰之。
 附表：
┌──┬─────────────────────────────┐
│ 1  │甲○○共同販賣第三級毒品，處有期徒刑伍年陸月，扣案之電子磅│
│    │秤貳台、夾鍊袋壹包、分裝用漏斗壹個、分裝用湯匙貳支、分裝用│
│    │吸管壹支及門號0000000000號之行動電話壹支（含SIM 卡）均沒收│
│    │。                                                        │
├──┼─────────────────────────────┤
│ 2  │甲○○共同販賣第三級毒品，處有期徒刑伍年貳月，扣案之第三級│
│    │毒品K 他命壹拾玖包（均含包裝袋；毛重共為貳佰肆拾捌點壹公克│
│    │；驗前淨重共為貳佰貳拾參點壹參肆公克；驗後淨重共為貳佰貳拾│
│    │參點零玖壹公克）、電子磅秤貳台、夾鍊袋壹包、分裝用漏斗壹個│
│    │、分裝用湯匙貳支、分裝用吸管壹支及未扣案之門號0000000000號│
│    │之行動電話壹支（含SIM 卡）均沒收，上開未扣案物品部分，如全│
│    │部或一部不能沒收時，追徵其價額或以其財產抵償；又未扣案之與│
│    │乙○○共同販賣毒品所得新臺幣壹仟捌佰元，應連帶沒收之，如全│
│    │部或一部不能沒收時，應以其等之財產連帶抵償之。            │
├──┼─────────────────────────────┤
│ 3  │甲○○共同販賣第二級毒品，處有期徒刑柒年陸月，扣案之第二級│
│    │毒品甲基安非他命伍包（均含裝袋；毛重共為貳拾肆點零柒公克；│
│    │驗前淨重共為貳拾壹點零肆肆公克；驗後淨重共為貳拾壹點零壹伍│
│    │公克）均沒收銷燬之；扣案之電子磅秤貳台、夾鍊袋壹包、分裝用│
│    │漏斗壹個、分裝用湯匙貳支、分裝用吸管壹支及未扣案之門號0981│
│    │617877號之行動電話壹支（含SIM 卡）均沒收，上開未扣案物品部│
│    │分，如全部或一部不能沒收時，追徵其價額或以其財產抵償；又未│
│    │扣案之與乙○○共同販賣毒品所得新臺幣肆仟元，應連帶沒收之，│
│    │如全部或一部不能沒收時，應以其等之財產連帶抵償之。        │
└──┴─────────────────────────────┘

司法院資訊處製作；財團法人民間司法改革基金會備份。
